【裁判字號】    96,訴,4610
【裁判日期】    970114
【裁判案由】    毒品危害防制條例
【裁判全文】
臺灣高雄地方法院刑事判決              96年度訴字第4014號
公  訴  人  臺灣高雄地方法院檢察署檢察官
被      告  甲○○
上列被告因毒品危害防制條例案件，經檢察官提起公訴（96年度
毒偵字第7540號），並追加起訴（96年度毒偵字第9061號），經
本院合併審理，並改依簡式審判程序，判決如下：
    主  文
甲○○施用第一級毒品，處有期徒刑捌月。又施用第一級毒品，
處有期徒刑捌月，扣案之海洛因壹包（驗後淨重零點壹零伍公克
），沒收銷燬之。應執行有期徒刑壹年貳月，扣案之海洛因壹包
（驗後淨重零點壹零伍公克），沒收銷燬之。
    事  實
一、甲○○前於民國94年間，因施用毒品案件，經本院以95年度
    毒聲字第6號裁定令入戒治處所施以強制戒治，經戒治所評
    定其成效合格無繼續強制戒治之必要，於民國95年11月3日
    釋放，並經臺灣高雄地方法院檢察署檢察官於95年11月6日
    以95年度戒毒偵字第421號為不起訴處分確定。詎其猶不知
    戒斷毒品，於強制戒治執行完畢釋放後5 年內，分別基於施
    用第一級毒品海洛因之犯意於：（1）96 年7 月27日某時，
    在高雄縣林園鄉其友人住處內，以將海洛因摻入香菸之方式
    施用1 次，嗣於翌日下午2 時30分許，因其係毒品管制人口
    ，經警通知到場並徵得其同意採尿檢驗，送驗結果呈嗎啡陽
    性反應。（2） 另於96年10月4 日上午某時，同在高雄縣林
    園鄉其友人住處內，將海洛因以摻入香菸之方式施用1 次。
    嗣於同日下午1 時20分許，在高雄縣林園鄉○○村○○路60
    號前因其形跡可疑為警查獲，並於其騎乘之車牌XQP-705 號
    重型機車腳踏墊下扣得第一級毒品海洛因1 包（毛重0.2 公
    克，驗後淨重0.105 公克），且徵得其同意後採尿送驗呈嗎
    啡陽性反應，因而查悉上情。
二、案經高雄市政府警察局小港分局報請臺灣高雄地方法院檢察
    署檢察官偵查起訴及追加起訴。
    理  由
一、本件被告甲○○所犯為死刑、無期徒刑、最輕本刑為3年以
    上有期徒刑以外之罪，其於準備程序進行中，就被訴事實為
    有罪之陳述，經受命法官告知簡式審判程序之旨，並聽取當
    事人之意見後，經被告同意適用簡式審判程序，本院亦認無
    不得或不宜改依簡式審判程序進行之處，爰依刑事訴訟法第
    273條之1第1項、第284條之1規定，由本院合議庭裁定本件
    由受命法官獨任進行簡式審判程序，合先敘明。
二、上揭事實，業據被告甲○○於本院審理時坦承不諱（見本院
    卷第65頁）。經查：員警查獲被告後，經採集其尿液檢體（
    編號：VＺ00000000000、J-389號）送請正修科技大學超微量
    研究科技中心、高雄市立凱旋醫院檢驗結果，均呈現嗎啡之
    陽性反應，並將扣案白色粉末1包送驗鑑定，結果判定呈海
    洛因成分，有高雄市政府警察局小港分局扣押物品目錄表、
    列管毒品人口尿液檢體採集送驗紀錄表、毒品案嫌疑人尿液
    代碼與姓名對照表、正修科技大學超微量研究科技中心96年
    8月15日R00-0000-000號檢驗報告、高雄市立凱旋醫院96年1
    0月15日A00000000號濫用藥物尿液檢驗報告、96年10月15日
    高市凱醫驗字第5217號濫用藥物成品檢驗鑑定書各1紙，及
    查獲毒品照片3張附卷可稽（見警卷第13、17-18頁、96毒偵
    字第7540號偵查卷第7-8頁、96毒偵字第9061號偵查卷第9、
    21頁）。按海洛因於人體內會水解為嗎啡，再循嗎啡代謝方
    式排出體外，業經行政院衛生署80年以056954號函釋明確。
    又按目前常用之尿液嗎啡篩檢方式，包括酵素免疫分析法（
    EIA）、薄層色層分析法（TLC）及放射免疫分析法（RIA ）
    。文獻報告中，確實有藥物交叉反應，可在尿液測試中產生
    偽陽性之嗎啡反應。但利用精密的儀器分析，將可排除偽陽
    性之可能，而得到正確的答案。在良好的操作條件下，以氣
    相層析質譜儀作藥物及其代謝產物之定性及定量分析檢驗，
    幾乎不會有偽陽性反應產生，亦即如尿液中未含有煙毒之反
    應者，即不可能產生因藥物所引起之偽陽性反應，已屬週知
    事實（行政院國軍退除役官兵輔導委員會榮民總醫院以83
    年4月7日（83）北總內字第03059號函、行政院衛生署藥物
    管制藥品管理局92年6月20日管檢字第0920004713號函參照
    ）。本件被告之尿液檢體，乃經鑑定機關以酵素免疫分析法
    （EIA）初步檢驗，再利用氣相層析質譜儀（GC/MS）為確認
    檢驗，顯可排除被告因服用藥物導致尿液測試呈偽陽性反應
    之可能；足認被告自白於上開期間分別施用第一級毒品海洛
    因乙節，均與事實相符，堪認為真。
三、被告甲○○前如事實欄一所述，於94年間因施用毒品案件，
    經本院裁定強制戒治，於95年11月3日強制戒治執行完畢釋
    放一節，有臺灣高等法院被告前案紀錄表（含入出監資料）
    可考。足認被告係於受強制戒治執行完畢釋放後，5年內再
    為本次施用毒品犯行，自應依法論科。
四、查海洛因係毒品危害防制條例第2條第2項第1款所定之第一
    級毒品。核被告所為，係犯毒品危害防制條例第10條第1項
    之施用第一級毒品罪。其施用海洛因前持有海洛因之低度行
    為，應為施用之高度行為所吸收，不另論罪。又被告先後2
    次施用第一級毒品海洛因之犯行，犯意各別、行為互殊，自
    應分論併罰。爰審酌被告經強制戒治執行後，並未戒絕毒品
    ，另再施用毒品，顯見其自制力不足，無法擺脫毒品，故應
    藉由刑罰之執行，以收教化之功能，惟念施用毒品本質上係
    屬戕害自身健康之行為，尚未直接危害他人，反社會性之程
    度應屬較低等一切情狀，分別量處如主文所示之刑，並定其
    應執行之刑。扣案之海洛因1 包（驗後淨重0.105 公克），
    屬第一級毒品，已如前述，應依毒品危害防制條例第18條第
    1 項前段規定，宣告沒收銷燬之，而該包海洛因外包裝袋若
    需與其內毒品完全析離，需耗費成本過鉅，應認其與毒品間
    已無法析離，而將整體視為海洛因，不問屬於犯人與否，併
    予沒收銷燬。至因鑑驗耗盡之海洛因既已滅失，自無庸再為
    沒收銷燬之諭知，附此敘明。
據上論斷，應依刑事訴訟法第273 條之1 第1 項、第299 條第1
項前段，毒品危害防制條例第10條第1項、第18條第1項前段，刑
法第11條、第51條第5款，判決如主文。
本案經檢察官郭騰月到庭執行職務。
中    華    民    國    97    年    1     月    14    日
                  刑事第一庭    法  官   張琬如
以上正本證明與原本無異。
如不服本判決應於收受本判決後10日內向本院提出上訴書狀，並
應敘述具體理由，如未敘述上訴理由者，應於上訴期間屆滿後20
日內補提理由書狀於本院（均須按他造當事人之人數附繕本）「
切勿逕送上級法院」。
中    華    民    國    97    年    1     月    14    日
                                書記官   劉甄庭
附錄本案論罪科刑法條全文：
毒品危害防制條例第10條第1項
施用第一級毒品者，處6月以上5年以下有期徒刑。


司法院資訊處製作；財團法人民間司法改革基金會備份。
